【裁判字號】    98,家上,88
【裁判日期】    990804
【裁判案由】    返還遺產等
【裁判全文】
臺灣高等法院高雄分院民事裁定          98年度家上字第88號
被上訴人    己○○
            庚○○
            甲○○
            乙○○
            丙○○（即陳詩帆）
            戊○○
上列被上訴人因與上訴人丁○○○間請求返回遺產等事件，上訴
人對於民國98年11月11日臺灣高雄地方法院94年度家訴字第19號
第一審判決提起上訴，被上訴人則為訴之擴張及追加，應補繳第
二審裁判費，本院裁定如下：
    主  文
被上訴人應補繳第二審追加之訴裁判費新臺幣捌萬參仟玖佰壹拾
柒元。
    理  由
一按訴之變更或追加，其變更或追加後訴訟標的之價額超過原訴
  訟標的之價額者，就其超過部分補徵裁判費；向第二審或第三
  審法院上訴，依第77條之13及第77條之14規定，加徵裁判費10
  分之5 ；於第二審為訴之變更、追加或依第54條規定起訴者，
  其裁判費之徵收，依前條第3 項規定，並準用前項規定徵收之
  ，民事訴訟法第77條之15第3 項、第77條之16定有明文。亦即
  原告於第二審為訴之變更、追加後訴訟標的之價額超過原訴訟
  標的之價額者，就超過部分應補徵裁判費，其徵收標準應準用
  民事訴訟法第77條之16第1 項之規定，加徵裁判費10分之5 。
二經查：被上訴人於原審起訴請求：(一)上訴人應給付新臺幣（下
  同）1,847,553 元，及自民國94年3 月19日起至清償日止，按
  年息5%計算之利息，與兩造公同共有；(二)自93年12月29日起至
  上訴人返還本院98年度家上字第88號判決附表一編號1.2.所示
  土地及建物（詳如附表編號1.2.所示）與兩造公同共有為止，
  按月給付14,460元與兩造公同共有，原審核定訴訟標的價額為
  1,847,553 元一節，有被上訴人之第一審裁判費繳納收據附卷
  可憑（見原審卷(一)第7 頁）。足認被上訴人於原審乃請求上訴
  人返還1,847,553 元及附表編號1.2.所示土地及建物等遺產，
  並確認為被上訴人與上訴人所公同共有。亦即被上訴人原審之
  訴本質為確認之訴，且原審核定被上訴人之原訴訟標的價額為
  1,847,553元。
三次按訴訟標的之價額，由法院核定；核定訴訟標的之價額，以
  起訴時之交易價額為準；無交易價額者，以原告就訴訟標的所
  有之利益為準，民事訴訟法第77條之1 第1 項、第2 項定有明
  文。又請求分割共有物之訴，其訴訟標的價額之計算，應以原
  告在第一審起訴時因分割（遺產）所受利益之客觀價額為準，
  此種案件上訴時，其訴訟標的價額及上訴利益額，亦以此為準
  ，不因被告或原告提起上訴而有所歧異（最高法院98年台抗字
  第420 號裁定意旨參照）。又按原告於第一審起訴請求確認遺
  產公同共有權存在，嗣於第二審追加分割遺產之訴，因分割遺
  產之訴有給付及形成之性質，自可包括確認之訴，是以其訴訟
  標的價額之核定，應以原告之追加之訴即分割遺產之訴為基礎
  ，而以原告因分割（遺產）所受利益之客觀價額為準。
四經查：被上訴人嗣於本院審理中追加依民法第1164條之規定擴
  張及追加訴之聲明為：(一)上訴人應給付己○○、庚○○、甲○
  ○、乙○○各307,925 元、丙○○、戊○○各153,963 元，及
  均自94年3 月19日起至清償日止，按年息5%計算之利息；(二)自
  93年12月29日起至附表編號1.2.所示土地及建物分割時止，上
  訴人應每月給付己○○、庚○○、甲○○、乙○○各2410元、
  丙○○、戊○○各1205元；另追加請求分割附表編號1.2.所示
  土地及建物及附表編號4.所示存款，聲明為：(三)附表編號1.2.
  所示土地及建物准予變價分割，價金由上訴人、己○○、庚○
  ○、甲○○、乙○○各按應有部分為6 分之1 取得、丙○○、
  戊○○各按應有部分為12分之1 取得；(四)附表編號4.所示存款
  493,906 元分割由上訴人、己○○、庚○○、甲○○、乙○○
  各取得82,318元、丙○○、戊○○各取得41,159元一節，有被
  上訴人之民事答辯(二)狀、民事答辯(三)狀、99年5 月18日民事答
  辯(三)狀附卷可參（見本院卷(一)第168 頁至第169 頁、卷(二)第14
  頁至第16頁、第23頁至第24頁），並經被上訴人確認無訛（見
  本院卷(二)第6 頁）。足認被上訴人於本院擴張訴之聲明並追加
  分割附表所示遺產，且因符合民事訴訟法第446 條、第255 條
  第1 項第2 款、第3 款之規定而予以准許。是以揆諸上開說明
  ，本件追加之訴之訴訟標的價額之核定，即應以被上訴人因分
  割（遺產）所受利益之客觀價額為準，即以附表所示遺產價值
  乘以6 分之5 計算之。
五再查：附表編號1.所示土地價值為4,950,000 元；附表編號2.
  所示建物價值為188,100 元一節，有財政部高雄市國稅局遺產
  稅免稅證明書附卷可憑（見本院卷(一)第63頁）。又附表編號3.
  所示租金自91年12月29日迄今每月14,460元，本院認應以10年
  為標準核定價額，即1,735,200 元（14,460元×12個月×10年
  ＝1,735,200 元）。據此，本件追加之訴訴訟標的價額即為附
  表編號1.至6.之價值總額乘以6 分之5 ，即7,389,776 元【〔
  （編號1.所示土地4,950,000 元）＋（編號2.所示建物188,10
  0 元）＋（編號3.所示租金1,735,200 元）＋（編號4.所示存
  款493,906 元）＋（編號5.所示侵權行為損害賠償請求權400,
  140 元）＋（編號6.所示存款1,100,385 元）〕×5 ÷6 ＝7,
  389,776 元，元以下四捨五入】。
六末查：本件追加之訴之訴訟標的價額為7,389,776 元，原訴訟
  標的價額為1,847,553 元，超出部分為5,542,223 元（7,389,
  776－1,847,553＝5,542,223 元）。是以揆諸首揭說明，應就
  超過部分即5,542,223 元補徵裁判費，並準用民事訴訟法第77
  條之16第1 項規定，加徵裁判費10分之5 ，即83,917元。
七綜上所述，被上訴人因擴張及追加訴之聲明，致追加後訴訟標
  的之價額超過原訴訟標的之價額5,542,223 元，應補徵裁判費
  83,917元，爰特此裁定。
中    華    民    國    99    年    8     月    4     日
                            民事第四庭
                                審判長法官  蔡文貴
                                法      官  黃科瑜
                                法      官  謝靜雯
以上正本證明與原本無異。
訴訟標的價格核定部分如不服本裁定應於送達後10日內向本院提
出抗告狀（並按他造當事人之人數附繕本），並繳納抗告費新臺
幣1,000 元。
其餘不得抗告。
中    華    民    國    99    年    8     月    4     日
                                書  記  官  楊茱宜
附表：
┌──┬────┬──────────────────┬───────┐
│編號│財產種類│        所在地或出處或依據          │應有部分或金額│
│    │        │                                    │（面積）      │
├──┼────┼──────────────────┼───────┤
│ 1. │  土地  │地號：高雄市苓雅區○○○段1429號    │全部（66㎡）  │
├──┼────┼──────────────────┼───────┤
│ 2. │  建物  │建號：高雄市苓雅區○○○段4438號    │全部          │
│    │        │門牌號碼：高雄市○○區○○街53號    │（147.96㎡）  │
├──┼────┼──────────────────┼───────┤
│ 3. │  租金  │系爭房地租金（自91年12月19日起迄系爭│1.自91年12月29│
│    │        │房地變價分割之日止）                │  日起至93年12│
│    │        │                                    │  月28日止之租│
│    │        │                                    │  金為新臺幣34│
│    │        │                                    │  7,028元     │
│    │        │                                    │2.自93年12月29│
│    │        │                                    │  日起至變價分│
│    │        │                                    │  割之日止每月│
│    │        │                                    │  租金為新臺幣│
│    │        │                                    │  14,460元    │
├──┼────┼──────────────────┼───────┤
│ 4. │  存款  │臺灣銀行高雄分行優惠儲蓄綜合存款帳戶│新臺幣493,906 │
│    │        │000000000000（設於同行帳號0000000000│元            │
│    │        │97帳戶；至99年5月18日止含息）       │              │
├──┼────┼──────────────────┼───────┤
│ 5. │侵權行為│詳如99年7 月8 日本院98年度家上字第88│新臺幣        │
│    │損害賠償│號判決附表三編號1.至4.所示          │400,140元     │
│    │請求權  │                                    │              │
├──┼────┼──────────────────┼───────┤
│ 6. │  存款  │詳如99年7 月8 日本院98年度家上字第88│新臺幣        │
│    │        │號判決附表三編號5.至15.所示          │1,100,385元   │
└──┴────┴──────────────────┴───────┘

司法院資訊處製作；財團法人民間司法改革基金會備份。
